臺灣高等法院刑事判決
110年度上訴字第632號
上  訴  人  臺灣臺北地方檢察署檢察官
上  訴  人  
即  被  告  劉志潔


上列上訴人等因被告傷害案件，不服臺灣臺北地方法院109年度
訴字第936號，中華民國109年12月24日第一審判決（起訴案號：
臺灣臺北地方檢察署108年度偵字第20494號），提起上訴，本院
判決如下：
    主  文
上訴駁回。
    事實及理由
一、本案經本院審理結果，認原審以被告劉志潔犯傷害罪，判處
    有期徒刑2月，如易科罰金，以新臺幣1,000元折算1日等節
    ，經核其認事用法、量刑及沒收均無不當，應予維持，並引
    用第一審判決書記載之事實、證據及理由（如附件）。
二、檢察官上訴意旨略以：告訴人固先找被告，拍被告肩膀欲解
    釋原委，但被告誤會告訴人有挑釁之意，如此應不可歸責於
    告訴人。告訴人於案發時為53歲，正值壯年，相較於被告為
    79歲，顯然告訴人身體較被告為強健，於正常情況下告訴人
    應得抵禦被告推擠之行為，然告訴人指稱：被告說「不要碰
    我」後，即用左手揮拳毆打其頭部，致其腦旁太陽穴很痛等
    語，足見告訴人此時因頭部受攻擊、太陽穴劇痛產生短暫暈
    厥，方輕易遭被告推倒，致使告訴人向後倒地、受有傷害。
    原審未查，僅以證人陳述未提及見聞被告有揮拳毆打告訴人
    頭部，亦未考慮到證人存有正好沒看到之可能性。被告犯後
    未取得告訴人之原諒，亦未與告訴人達成和解及賠償，甚且
    被告一再辯稱告訴人受傷乃係為「敲詐」被告所致，不僅係
    污衊告訴人行使正當法律上權利之行為，更凸顯被告毫無悔
    意不知反省，是以原審所量處之刑度難符告訴人期待，亦難
    收懲儆之效，罪刑是否相當，仍不無商榷餘地。
三、被告上訴意旨略以：告訴人倒資源回收物未排隊而為被告出
    口糾正，因此心生不滿而抓住被告，殊料相互推擠中，告訴
    人因腳穿拖鞋，且處於磁磚位置，致重心不穩，頭部著地而
    受傷。被告係一高齡80歲之老人家，告訴人則體格壯碩，告
    訴人與被告口角進而推被告，被告係無奈回手回推、互推，
    致告訴人受到傷害之結果。原審未考量整件事件起因，且被
    告時年80歲，而告訴人所受之傷害實屬正常頭部碰撞與跌倒
    後摔傷之症候群狀況。又被告雖有賠償之心，但告訴人提出
    新臺幣（下同）10至20萬元巨額賠償，被告無力賠償，原審
    判處被告有期徒刑2月，得易科罰金，量刑顯有稍重。被告
    願意當庭向告訴人道歉，以表示被告悔過之意，並願意全力
    以赴支付告訴人和解金額，請求從輕量刑，並為緩刑之宣告
    云云。
四、經查：
　㈠原審判決依憑被告於原審審理時之自白、證人即告訴人之指
    述、證人陳火金、翁銘宏之證述、原審就案發現場附近監視
    錄影器影像之勘驗筆錄等證據，認定被告本案傷害罪犯行。
    並說明無從認定被告有以左手揮拳毆打告訴人頭部之行為（
    見原判決理由欄貳、一、㈡、⒋），已詳敘所憑之證據與認定
    之理由，並無任何憑空推論之情事，亦與經驗法則、論理法
    則無違。
　㈡按刑事審判旨在實現刑罰權之分配的正義，故法院對有罪被
    告之科刑，應符合罪刑相當之原則，使輕重得宜，罰當其罪
    ，以契合社會之法律感情，此所以刑法第57條明定科刑時應
    審酌一切情狀，尤應注意該條所列10款事項以為科刑輕重之
    標準，俾使法院就個案之量刑，能斟酌至當。而量刑輕重係
    屬事實審法院得依職權自由裁量之事項，苟已斟酌刑法第57
    條各款所列情狀而未逾越法定刑度，不得遽指為違法（最高
    法院72年台上字第6696號判例參照）。查原審判決關於科刑
    之部分，已審酌本案係告訴人未排隊倒資源回收物而遭被告
    出口糾正後，告訴人先行伸手觸碰被告之肩膀，始致被告與
    告訴人發生本案之爭執，且被告於告訴人倒地受傷後，立即
    主動幫告訴人施以人工心肺復甦術。參以被告於犯後始終否
    認犯行，雖願意賠償告訴人醫療費用5,000元，然與告訴人
    請求之10至20萬元尚有相當差距，因此無法達成和解之犯後
    態度，以及案發時係告訴人與被告均有相互推擠，暨告訴人
    所受之傷害係在頭部、右肩及左膝部位，傷勢非輕等情。再
    兼衡被告之素行、以手推擠告訴人胸部及肩膀之犯罪手段、
    犯罪動機、目的，及其自述大學畢業之智識程度，先前擔任
    職業軍人，退休後開設國術館，家庭經濟狀況中等，有不動
    產，無人需其扶養之生活狀況等一切情狀，於法定刑度之內
    ，予以量定，客觀上並無明顯濫權或輕重失衡之情形，亦未
    違反比例原則，核無違法或不當。從而，檢察官及被告此部
    分上訴理由，無非僅就原審之量刑反覆爭執，並未再有其他
    舉證為憑，均無理由，應予駁回。
　㈢按緩刑為法院刑罰權之運用，旨在獎勵自新，祇須合於刑法
    第74條所定之條件，法院本有自由裁量之職權。關於緩刑之
    宣告，除應具備一定條件外，並須有可認為以暫不執行刑罰
    為適當之情形，始得為之。法院行使此項裁量職權時，應受
    比例原則、平等原則等一般法律原則之支配；但此之所謂比
    例原則，指法院行使此項職權判斷時，須符合客觀上之適當
    性、相當性及必要性之價值要求，不得逾越，用以維護刑罰
    之均衡；而所謂平等原則，非指一律齊頭式之平等待遇，應
    從實質上加以客觀判斷，對相同之條件事實，始得為相同之
    處理，倘若條件事實有別，則應本乎正義理念，予以分別處
    置，禁止恣意為之，俾緩刑宣告之運用，達成客觀上之適當
    性、相當性與必要性之要求。又法官於有罪判決中，究應如
    何量處罪刑、是否宣告緩刑等，均為實體法賦予審理法官裁
    量之刑罰權事項，法官行使此項裁量權，自得依據個案情節
    ，參諸刑法第57條所定各款犯罪情狀之規定，於該法定刑度
    範圍內，基於合義務性之裁量，量處被告罪刑。其次，行為
    人之行為具有矯正之必要性，而有令入監所執行刑罰之必要
    時，自應依其所宣告之刑執行其自由刑，以資儆懲。是刑事
    政策上對行為人所為之處罰並無短期自由刑缺失之情形下，
    自仍依法論處科刑。至於行為人是否得為緩刑之宣告，應形
    式上審究是否符合刑法第74條所定前提要件，並實質上判斷
    被告所受之刑，是否有以暫不執行為適當之情形等法定要件
    。質言之，法官為此量刑或緩刑宣告之裁量權時，除不得逾
    越法定刑或法定要件外，尚應符合法規範之體系及目的，遵
    守一般有效之經驗及論理法則等法原則，亦應兼顧裁量之外
    部及內部性事項，是以緩刑之宣告，除應具備刑法第74條所
    定條件外，並須有可認為以暫不執行刑罰為適當之情形，始
    得為之。經查，本案案發迄今被告仍未能取得告訴人之諒解
    ，亦尚未賠償告訴人之損失，是本院審酌上開各情，認並無
    暫不執行被告刑罰為適當之情事，自不宜宣告緩刑。被告執
    此提起上訴，請求給予緩刑云云，為無理由。
據上論斷，應依刑事訴訟法第368條、第373條，判決如主文。
本案經檢察官朱玓提起公訴，檢察官林秀濤提起上訴，檢察官翁
珮嫻到庭執行職務。
中　　華　　民　　國　　110 　年　　4 　　月　　14　　日
                  刑事第七庭    審判長法　官  孫惠琳
                                      法　官  連雅婷
                                      法　官  張育彰
以上正本證明與原本無異。
如不服本判決，應於收受送達後20日內向本院提出上訴書狀，其
未敘述上訴之理由者並得於提起上訴後20日內向本院補提理由書
（均須按他造當事人之人數附繕本）「切勿逕送上級法院」。
                                      書記官  蔡麗春
中　　華　　民　　國　　110 　年　　4 　　月　　14　　日


附錄：本案論罪科刑法條全文　　　　　　　　　　　　　　　
中華民國刑法第277條
傷害人之身體或健康者，處5年以下有期徒刑、拘役或50萬元以
下罰金。
犯前項之罪，因而致人於死者，處無期徒刑或7年以上有期徒刑
；致重傷者，處3年以上10年以下有期徒刑。